【裁判字號】    91,聲判,46
【裁判日期】    920226
【裁判案由】    聲請交付審判
【裁判全文】
臺灣士林地方法院刑事裁定                          九十一年度聲判字第四六號
    聲  請  人
    即 告訴 人  丙○○
    被      告  乙○○
                甲○○
右列聲請人因告訴被告妨害自由案件，不服臺灣高等法院檢察署檢察長駁回再議之處
分（九十一年上聲議字第一三九六號），聲請交付審判，本院裁定如左：
    主  文
聲請駁回。
    理  由
一、按告訴人不服上級法院檢察署檢察長或檢察總長認再議為無理由而駁回之處分者
    ，得於接受處分書後十日內委任律師提出理由狀，向該管第一審法院聲請交付審
    判。法院認為交付審判之聲請不合法或無理由者，應駁回之。刑事訴訟法第二百
    五十八條之一、第二百五十八條之三第二項前段，分別定有明文。
二、本件聲請人即告訴人丙○○以被告乙○○涉犯刑法上之妨害自由、殺人罪嫌，被
    告甲○○涉犯刑法上之業務過失傷害罪嫌，向臺灣士林地方法院檢察署檢察官提
    出告訴，經該檢察署檢察官為不起訴處分（九十一年度偵字第五九０三、五九０
    四號）後，聲請人不服，聲請再議，經臺灣高等法院檢察署檢察長於民國九十一
    年八月二十六日以九十一年度上聲議字第一三九六號處分書認聲請人再議為無理
    由而駁回再議。
三、聲請交付審判意旨略以：聲請人於八十八年九月六日至行政院退除役官兵輔導委
    員會台北榮民總醫院（下稱榮民總醫院）要求矯正左右面部高低不平衡，不是作
    美容，因聲請人具榮民身分又有健保，故整型不需付費，榮民總醫院誤為美容而
    要求聲請人付費，在九十年九月二十六日聲請人前往榮民總醫院時，被告竟以聲
    請人未付費且未出示借據而將聲請人之電腦資料鎖住，聲請人如一次拿一個月以
    上藥物或作超音波檢查，仍需批價，原處分書未詳察認鎖住電腦並未致妨害自由
    ，自有未當。(二)醫事審議委員會僅書面審查，並未實際診斷，而病歷為被告製作
    ，均難作為被告罪嫌不足之證據。原不起訴處分既有未當，為此聲請准予交付審
    判等語。
四、本院查：
  (一)按新修正刑事訴訟法第二百五十八條之一規定告訴人得向法院聲請交付審判，係
    新增對於「檢察官不起訴或緩起訴裁量權」制衡之一種外部監督機制，法院僅就
    檢察官所為不起訴或緩起訴之處分是否正確加以審查，以防止檢察機關濫權，依
    此立法精神，同法第二百五十八條第三項規定法院審查聲請交付審判案件時「得
    為必要之調查」，其調查證據之範圍，自應以偵查中曾顯現之證據為限；而同法
    第二百六十條對於不起訴處分已確定或緩起訴處分期滿未經撤銷者得再行起訴之
    規定，其立法理由說明該條所謂不起訴處分已確定者，包括「聲請法院交付審判
    復經駁回者」之情形在內，是前述「得為必要之調查」，其調查證據範圍，更應
    以偵查中曾顯現之證據為限，不得就告訴人新提出之證據再為調查，亦不得蒐集
    偵查卷以外之證據，否則，將與刑事訴訟法第二百六十條之再行起訴規定，混淆
    不清，亦將使法院兼任檢察官而有回復「糾問制度」之虞；且法院裁定交付審判
    ，即如同檢察官提起公訴使案件進入審判程序，是法院裁定交付審判之前提，必
    須偵查卷內所存證據已符合刑事訴訟法第二百五十一條第一項規定「足認被告有
    犯罪嫌疑」檢察官應提起公訴之情形，亦即該案件已經跨越起訴門檻，否則，縱
    或法院對於檢察官所認定之基礎事實有不同判斷，但如該案件仍須另行蒐證偵查
    始能判斷應否交付審判者，因交付審判審查制度並無如同再議救濟制度得為發回
    原檢察官續行偵查之設計，法院仍應依同法第二百五十八條之三第二項前段規定
    ，以聲請無理由裁定駁回，合先敘明。
  (二)右開聲請交付審判之理由，業據臺灣士林地方法院檢察署檢察官及臺灣高等法院
    檢察署檢察長於處分書內詳為審酌：
    (1)聲請人因為於八十八年九月間至榮民總醫院整型外科就診，積欠約新台幣（以
      下同）三萬餘元醫療費未償，榮民總醫院因為病患欠費，而於批價時在電腦系
      統註記，九十年九月二十六日當日聲請人到院要求做一項昂貴檢查，醫院之批
      價組人員請其就上開欠費提出一借據，以消除上開欠費註記，但聲請人未予配
      合即自行離去，惟被告乙○○並未禁止告訴人繼續前來就診，是以聲請人仍於
      同年十月十六日、十一月五日、十一月十五日均有至醫院進行診療等情，有病
      歷資料在卷足憑；而檢察官函詢行政院衛生署函轉台北市政府衛生局，調查本
      件榮民總醫院是否有因病患欠費而拒絕必要診治乙節，經查覆結果：「該院病
      患丙○○女士於八十八年九月五日至七日於該院住院自費進行美容手術，手術
      完成後未辦手續逕行離院，積欠醫療費三萬一千六百一十六元。離院後持續至
      該院掛號診治、領藥、檢查。九十年九月二十六日作心臟超音波檢查，批價人
      員通知其補辦手續引發不滿。該院無因病患欠費而拒絕必要之診治情事，但發
      現欠費病人來院，通知其補辦欠費手續，乃必要之行政措施」，此有台北市政
      府衛生局及行政院衛生署書函存卷可參，因認被告乙○○既無何等妨害告訴人
      權利之事由，自無何妨害自由之可言。
    (2)有關聲請人提出台北市立和平醫院之診斷證明書，內容所載左側顏面神經麻痺
      及疑高血壓等病情，是否為被告甲○○於八十八年九月六日對告訴人施行之手
      術所致，檢察官函詢榮民總醫院關於聲請人至該院整型外科就醫過程，經函覆
      ：「病患丙○○於八十年四月十六日入院，主訴為六年前因注射小針豐頰，造
      成不規則臉部腫塊合併皮膚皺紋增加，故住院作面部拉皮手術，同時並要求抽
      取部分小針注射之異物（無法完全取出）該病患已於一年半前在馬偕醫院作拉
      皮手術，未能達其目標。此次手術半年後，該病患復於八十年十一月十六日再
      度入院抽取嘴唇周圍之異物。八十三年九月二十日又因皺紋復現，入院行拉皮
      手術。八十七年一月二十日入院切除右前額因外傷引起之骨腫瘤，同時拉兩側
      魚尾紋。因該病患為榮民又有腫塊形成，故前幾次均以榮民身份為其作美容手
      術。八十八年九月五日應病患要求，再次行小區域之拉皮手術，......... 該
      病患術後門診追蹤良好，...... 」等情，有榮民總醫院九十年六月二十七日
      北總行字第二六六二四號函一紙附卷可稽，而檢察官復囑託行政院衛生署醫
      事鑑定委員會鑑定結果：「八十八年九月六日在台北榮民總醫院所施行之手術
      為雙頰拉皮手術。該種手術之併發症之一為顏面神經麻痺。本病人曾打過矽膠
      小針美容及多次拉皮手術，其皮下沾黏會更加厲害，故更屬於併發症之高危險
      群。依據術後病歷（八十八年九月六日至八十八年十一月十五日）描述，病患
      並未有顏面神經麻痺之情形，又顏面神經麻痺成因眾多，表現亦分中樞及周邊
      型，更可能有暫時及永久之分，..... 尚待進一步診斷，尚無從判定其顏面神
      經麻痺；二、心臟病及高血壓與此次手術（八十八年九月六日），應無因果關
      係。」有行政院衛生署醫事鑑定審議委員會鑑定書一件附卷，因認聲請人指稱
      之心臟病及高血壓，與被告甲○○施行之手術間並無因果關係。因認被告乙○○、甲○○罪嫌不足，而予以不起訴處分及駁回再議。
    (三)按刑法第三百零四條第一項規定之強制罪，行為人使人行無義務之事或妨害人
      行使權利，均須以使用強暴、脅迫手段為要件，本件聲請人告訴被告乙○○妨
      害自由一案，告訴人所告訴內容以及本件聲請內容，尚與刑法之規定有間。又
      聲請人告訴被告甲○○過失傷害一案，迭經檢察官審閱聲請人於榮民總醫院之
      病歷資料，並囑託行政院衛生署醫事鑑定審議委員會鑑定在案，而認被告甲○○被訴罪嫌不足，而為不起訴處分，經核尚無違誤，聲請人執以「醫事審議委
      員會僅書面審查，並未實際診斷，且所據之病歷亦被告甲○○製作」作為提出
      本件聲請之理由，復未具體提出任何事證供本院審酌，尚非的論。本院依職權
      調閱前開偵查卷查核結果，不起訴處分書及駁回再議處分書斟酌各情，所憑之
      證據及認定理由並無違經驗法則或論理法則，除就聲請人所指予以斟酌，並詳
      加論述所憑證據及其認定之理由，尚無違誤。是參諸法院辦理刑事訴訟案件應
      行注意事項第一百十八點規定，原檢察官及臺灣高等法院檢察署檢察長以被告
      犯罪嫌疑不足，分別予以不起訴處分及駁回再議之聲請，並無不當。本件聲請
      交付審判意旨仍執前詞對於原處分指摘，請求交付審判，顯無理由，應予駁回
      。
五、依刑事訴訟法第二百五十八條之三第二項前段裁定如主文。
中      華      民      國    九十二    年      二      月    二十六    日
                                  臺灣士林地方法院刑事第二庭
                                      審判長法  官  杜  惠  錦
                                            法  官  李  建  忠
                                            法  官  王  梅  英
右正本證明與原本無異。
本件不得抗告。
                                            書記官  韓  毓  寧
中      華      民      國    九十二    年      二      月    二十七    日


司法院資訊處製作；財團法人民間司法改革基金會備份。
